最高法院刑事判決　　　　　　九十六年度台上字第四二九四號
上　訴　人　甲○○
上列上訴人因違反毒品危害防制條例案件，不服台灣高等法院花
蓮分院中華民國九十六年三月二十三日第二審更審判決（九十五
年度上更(一)字第一一八號，起訴案號：台灣花蓮地方法院檢察署
九十四年度偵字第一五二五號），提起上訴，本院判決如下：
    主  文
原判決撤銷，發回台灣高等法院花蓮分院。
    理  由
本件原判決認定上訴人甲○○基於販入後出售圖利之犯意，於民
國九十四年一月十六日前某日，向綽號「阿生」之成年男子，以
新台幣二萬五千元之代價，販入第三級毒品愷他命三十公克等情
，並以第一審認定上訴人僅係意圖販賣而持有第三級毒品，有所
未洽，因而撤銷第一審關於上訴人意圖販賣而持有第三級毒品部
分之判決，改判論處其販賣第三級毒品罪刑，固非無見。
惟查：（一）有罪判決書之事實記載，為適用法令之準據，法院
應將依職權認定之犯罪事實，翔實記載，然後於理由內逐一說明
其憑以認定之證據，並使事實認定與理由說明，互相適合，方為
合法。經查原判決事實欄記載本件經警搜索上訴人住處，扣得第
三級毒品愷他命二十七瓶及含愷他命殘渣之分裝瓶四十七瓶等物
；理由欄則援引上開物品作為認定上訴人有販賣愷他命犯罪事實
之證據，並以該四十七瓶分裝瓶為上訴人所有供犯罪所用之物，
併宣告沒收（見原判決理由一(五)、三(三)）。然僅敘明扣案二十七
瓶粉末經送檢驗結果，確認均含愷他命成分之理由，並未說明其
憑以認定其餘四十七瓶之內容物確為「愷他命殘渣」之依據，自
有判決理由欠完備之違背法令。（二）第二審法院認為上訴有理
由，或上訴雖無理由，而原判決（指第一審判決）不當或違法者
，應將原審判決經上訴之部分撤銷，就該案件自為判決，刑事訴
訟法第三百六十九條第一項前段定有明文。經查本件第一審判決
除論處上訴人意圖販賣而持有第三級毒品罪刑外，並論處上訴人
轉讓第三級毒品、寄藏改造手槍、傷害、詐欺各罪刑；另諭知上
訴人被訴販賣第二級毒品及共同被告駱政華被訴詐欺部分無罪。
而本件經第一審判決後，檢察官僅就其中諭知上訴人無罪及上訴
人意圖販賣而持有第三級毒品部分提起第二審上訴，上訴人亦僅
就其意圖販賣而持有第三級毒品及轉讓第三級毒品部分提起第二
審上訴，其餘部分則均已確定（包括駱政華部分及上訴人寄藏改
造手槍、傷害、詐欺部分）。原審前審判決後，上訴人復僅就其
意圖販賣而持有第三級毒品及轉讓第三級毒品部分提起第三審上
訴（上訴人被訴販賣第二級毒品部分，已無罪確定），經本院將
上訴人意圖販賣而持有第三級毒品部分發回，轉讓第三級毒品部
分則駁回其上訴而確定。乃原判決主文竟將第一審判決全部撤銷
，即將已告確定部分併予撤銷，亦有未合。上訴意旨指摘原判決
違背法令，尚非全無理由，應認原判決仍有撤銷發回更審之原因
。
據上論結，應依刑事訴訟法第三百九十七條、第四百零一條，判
決如主文。
中　　華　　民　　國　九十六　年　　八　　月　　九　　日
                      最高法院刑事第八庭
                          審判長法官  陳　正　庸
                                法官  賴　忠　星
                                法官  林　開　任
                                法官  林　立　華
                                法官  孫　增　同
      本件正本證明與原本無異
                                      書  記  官
中　　華　　民　　國　九十六　年　　八　　月　 十四 　日
                                                      V
